臺灣高等法院高雄分院刑事判決　　　　 96年度上易字第304號
上　訴　人
即　被　告　甲○○
上列上訴人因竊盜等案件，不服臺灣高雄地方法院95年度訴字第
1065號中華民國96年1 月12日第一審判決（起訴案號：臺灣高雄
地方法院檢察署95年度偵字第6350號，移送原審併辦案號：同署
95年度偵字第7952號），提起上訴，本院判決如下：
    主  文
上訴駁回。
    事  實
一、甲○○與已判決確定之吳瑞清共同基於意圖為自己不法所有
    之犯意聯絡，於95年2 月14日凌晨12時許，由吳瑞清駕駛車
    牌號碼TH-3078 號自用小客車，搭載甲○○，至高雄縣路竹
    鄉○○路2 巷323 號對面產業道路旁之編號新園高分31左28
    右1 號電線桿，趁無人注意之際，持吳瑞清所有客觀上足以
    對人之生命身體構成威脅，可供兇器使用之鐵條3 支、其友
    人綽號「阿呆」所有鐵剪刀1 支，由甲○○以鐵條插入電線
    桿孔中，藉此攀爬上電桿，持鐵剪刀剪斷電纜線，吳瑞清則
    在地面上負責收線之方式，共同竊取臺灣電力股份有限公司
    （下稱：台電公司）所有，供電設備所使用之公眾電氣使用
    之PVC22 平方風雨線（電纜線）約200 公尺，而危害該處不
    特定之公眾使用電氣事業之利益，並於得手後，將之搬運至
    吳瑞清位在高雄縣阿蓮鄉○○路470 巷79號居處，吳瑞清並
    以自己所有之美工刀、他人所有之鉗子等工具截短電纜、削
    除纜線外皮，取得上開電纜線內之銅線後，將之裝入1 個飼
    料麻布袋內，而與甲○○一同將該銅線袋搬運至上開自用小
    客車行李箱內，由吳瑞清駕駛上開自用小客車搭載甲○○，
    於同日凌晨5 時15分許，前往高雄縣岡山鎮○○路140 號「
    文選行回收場」，欲將上開銅線販賣獲利時，然為巡邏員警
    簡世志當場發現有異，遂上前盤查，渠等見狀便將上開包裝
    在飼料袋內之銅線贓物丟棄於地，迅即駕車逃逸。嗣經警循
    線於95年2 月19日20時10分許，在高雄縣阿蓮鄉○○路733
    號逮獲吳瑞清，95年2 月20日11時50分許，在高雄縣阿蓮鄉
    ○○路61號逮獲甲○○，並搜索扣得吳瑞清所有供上開竊盜
    行為所用之鐵條3 支，及「阿呆」所有鐵剪刀1 支等物，始
    查悉上情。
二、案經高雄縣政府警察局岡山分局報請臺灣高雄地方法院檢察
    署檢察官偵查起訴。
    理  由
一、證據能力之判斷：
  (一)按被告之自白，須非出於強暴、脅迫、利誘、詐欺、疲勞訊
    問、違法羈押或其他不正之方法，且與事實相符者，始得採
    為證據，如被告之自白係由於不正之方法，並非自由陳述，
    則其取得自白之程式，已非適法，不問自白內容是否確與事
    實相符，因其非係適法之證據，即不能採為判決基礎，故審
    理事實之法院，遇有被告對於自白提出刑求之抗辯時，應先
    於其他事實而為調查，刑事訴訟法第156 條第1 項、第3 項
    所分別定有明文。次按「被告以外之人於檢察事務官、司法
    警察官或司法警察調查中所為之陳述，與審判中不符時，其
    先前之陳述具有較可信之特別情況，且為證明犯罪事實存否
    所必要者，得為證據。」刑事訴訟法第159 條之2 定有明文
    。又司法警察並無命證人具結之權利，司法警察詢問證人，
    並未準用具結之相關規定，證人於警察機關前之虛偽陳述，
    亦無偽證刑責之追訴問題（刑法第168 條、刑事訴訟法第19
    6 條之1 參照），是證人於司法警察調查中之陳述，並無具
    結問題，僅受上開傳聞法則之限制。查：
  (1)刑事訴訟法第159 條之2 所謂「前後陳述不符」之要件，應
    就前後階段之陳述進行整體判斷，以決定其間是否具有實質
    性差異，而所謂「較可信之特別情況」之情，亦應就前後陳
    述時之各種外部情況進行比較，以資決定何者外部情況具有
    可信性，若陳述係在特別可信之情形況所為，則虛偽陳述之
    危險性即不高，雖係審判外陳述，或未經被告反對詰問，仍
    得承認其有證據能力。又所謂外部情況之認定例示如：時
    間之間隔；陳述人先前陳述是在記憶新的情況下直接作成，
    一般與事實較相近，事後可能因陳述人對被告有所顧忌或同
    情，因而在被告面前較不願陳述不利被告之事實。有意識
    的迴避；由於先前陳述時被告未在場，是陳述人直接面對詢
    問警員所為陳述較為坦然；事後可能因陳述人對被告有所顧
    忌或同情，因而在被告面前較不願陳述不利被告之事實。
    受外力干擾：陳述人單獨面對檢察事務官或司法警察（官）
    所為之陳述，程度上較少會受到強暴、脅迫、詐欺、利誘或
    收買等外力之影響，其陳述較趨於真實，若被告在庭或有其
    他成員參與旁聽時，陳述人可能會本能的作出迴避對被告不
    利之證述，或因不想生事乃虛構事實而為陳述。事後串謀
    ：目擊證人對警察描述所目賭情形，因較無時間或動機去編
    織與知覺不一致之陳述，客觀上亦較難認與被告間有勾串情
    事，其陳述具有較可信性，但事後因特殊關係，雙方可能因
    串謀而統一口徑，或事後情況變化，兩者從原先敵對關係變
    成現在友好關係等情，其陳述即易偏離事實而較不可信。
    警詢或檢察事務官偵查時，有無辯護人、代理人或親友在場
    ：如有上開親誼之人在場，自可期待證人為自由從容之陳述
    ，其證言之可信度自較高。警詢或檢察事務官所作之偵查
    筆錄記載是否完整：如上開筆錄對於犯罪構成要件、犯罪態
    樣、加重減輕事由或起訴合法要件等事實或情況，均詳實記
    載完整，自可認定證人之陳述，與事實較為相近，而可信為
    真實。故法院即斟酌上列因素綜合判斷，細究陳述人之問答
    態度、表情與舉動之變化，如畏懼被告或旁聽人士之態度遲
    疑等。又雖不以陳述之內容作判斷，致混淆證據能力與證據
    力之分野，但有時僅就外部情況作判定，實際上有其困難，
    例外亦允許參照供述內容，作為推定外部情況之參考資料，
    例如所為陳述內容與客觀事證明顯不合之情形。法院應斟酌
    上列因素綜合判斷，亦應細究陳述人問答態度、表情與舉動
    之變化，此一要件係屬訴訟法事實之證明，以自由證明為已
    足，且應由主張此項證據之人證明。
  (2)證人即同案被告吳瑞清於警詢時供稱：伊與甲○○有共同於
    上揭3 次時間、地點，為加重竊盜之犯行等語；被告甲○○
    則於警詢時供稱：伊僅有與吳瑞清共同為上揭第1 次加重竊
    盜犯行，第2 、3 次，伊則沒有參與等語。然其2 人於原審
    法院審理中則均改稱僅由吳瑞清單獨為第1 次加重竊盜犯行
    ，而有警詢與法院審理時之供述前後陳述不符之情。且被告
    吳瑞清、甲○○於原審及本院審理中，均表示其等所為警詢
    證述係遭刑求之抗辯云云，經查：原審法院勘驗被告吳瑞
    清於95年2 月20日之警詢錄音帶內容及被告甲○○95年2 月
    20日警詢錄音帶內容，勘驗結果，其警詢錄音帶時間與筆錄
    上所載製作筆錄時間相符，亦係以1 問1 答之方式製作，陳
    述之內容與筆錄所載僅略有精簡之不同，大意並無不符，陳
    述語氣及背景聲音等均屬自然，被告2 人聲音聽來亦無精神
    非佳之情狀，復無過程中斷或不連續等情事，此有原審法院
    勘驗結果附卷可參（見原審卷第65--88頁）。本院再於96年
    4 月23日行準備程序時，當庭播放警訊錄音帶勘驗結果為：
    「警訊第1 頁至第3 頁第9 行，錄音帶內容與警詢內容一致
    ，警察訊問現場聲音吵雜，顯然是在開放空間所訊問，並非
    在密閉空間訊問被告，而且警察訊問內容顯無恐嚇或刑求的
    情形。」，有本院96年4 月23日準備程序筆錄可參。經證
    人即本案承辦警員簡世志、蔡博欽於原審法院95年12月22日
    審理時到庭具結證述，伊等並無刑求或不法取供等情事在卷
    ，並有岡山分局偵查隊辦公室平面圖在卷可考，況若被告甲
    ○○確有於警詢時遭刑求之情，則其該次警詢筆錄內容應均
    為認罪或配合詢問之回答，然觀之其於95年2 月20日該次警
    詢筆錄內容，被告甲○○並未就全部涉案犯行均為認罪之陳
    述，其陳述完有關犯罪事實(1)之部分，嗣後有關犯罪事實(2)
    (3)及違反毒品危害防制條例案件部分之警詢問答內容，被告
    甲○○幾係表示伊不知情，是被告吳瑞清亂講的等語在卷，
    顯見被告甲○○仍可基於自由意思為否認犯行之陳述，益證
    並無遭刑求之情事。又被告於檢察官偵查中，雖有表示遭
    受不法取供，然經原審法院當庭勘驗被告95年2 月20日偵訊
    光碟內容（參原審法院卷第113 頁），被告甲○○表情正常
    ，且全程站立接受訊問、無異狀，是被告甲○○辯稱：伊係
    被警察持電線打腳板，從警局出來後就無法走路云云，顯與
    事實相違，並非可採。再被告甲○○雖辯稱：伊從警局出
    來後，全身都是傷，無法走路云云（見原審法院卷第76頁）
    ，惟查其所提出之長佑醫院診斷證明書（原審法院卷第46頁
    ），雖確係警詢後2 日亦即95年2 月22日門診，惟傷勢僅有
    「左足背、右足踝挫傷、瘀血。」，並非全身都是傷之情形
    ，核與被告甲○○所稱受傷情形並不相符，此外，被告於原
    審法院審理陳稱伊係被是警察抓住腳，拿著電線，朝腳板打
    云云（見原審法院卷第103 頁），如然，則其傷勢應在腳底
    板，而非足背、足踝處，是其所述，尚難採信，再者，證人
    即被告甲○○之女友黃月菊於原審法院審理時到庭具結證述
    ：伊沒有看到甲○○被打的情形，當天伊看到甲○○在警局
    、地檢署的狀況，就是表情累累的、心情不好，沒有看到甲
    ○○走路有何奇怪之處，也沒有聽到甲○○說被打，只是離
    開地檢署之隔天早上10點多，伊至甲○○家中，才看到甲○
    ○的腳無法下床，腳底黑青、紅腫，當時甲○○才告訴伊是
    警察打的等語在卷，核與被告甲○○所稱自警局出來就全身
    是傷，無法走路云云，時間及情狀上皆有不符，況證人黃月
    菊證述看到被告甲○○係「腳底」黑青、紅腫等情，亦與診
    斷證明書所載之「足背、足踝」，位置不同，益證被告甲○
    ○辯稱警詢遭刑求云云，並非可採。被告於本院審理中，復
    提出其於92年3 月19日、95年3 月28日、96年2 月1 日之長
    佑醫院門診病歷，尤與被告於95年2 月20日被查獲無關，此
    外尚無何證據可資證明渠等上開警詢筆錄有何違法取供之情
    形。綜上，被告前開所辯顯屬無據，應認渠等警詢陳述具有
    任意性。
  (3)此外，本院審酌被告上開警詢證述，係於為警查獲翌日製作
    ，當時記憶自較深刻，可立即反應所知，不致因時隔日久而
    遺忘案情，且依當時之情狀，較無串謀或因被告與吳瑞清一
    同在庭而故為迴護之可能，又觀之渠等警詢筆錄，係為警查
    獲、事出突然所為，相較於法院審理時已有預見、思考，是
    被告於警詢所述應係較不具有計劃性、動機性或感情性等變
    異因素在內所為之客觀陳述，從而，渠於警詢所述，較之於
    法院審理時之陳述內容，當係具有「較可信之特別情況」。
    被告空言爭執上揭警詢筆錄之證據能力，然其既未指明不具
    「必要性」或「可信性」之具體情事，復未曾就所指「必要
    性」或「可信性」之欠缺，提出證明或指出足可證明方法，
    於法院審理中亦未具體主張，則其任憑己意，空言爭辯上揭
    警詢筆錄之證據能力，自無可取。至證人即告訴代理人楊陽
    慶於95年2 月20日之警詢筆錄，並無與審判中陳述不符之情
    形（參原審法院95年12月22日審判筆錄），被告空言指摘其
    證據能力，復無就其有何非法取供之情事提出何證據或證明
    方法，亦非可採，是亦有證據能力。
  (二)按「被告以外之人於偵查中向檢察官所為之陳述，除顯有不
    可信之情況者外，得為證據。」刑事訴訟法第159 條之1 第
    2 項定有明文。然證人依法應具結而未具結者，其證言不得
    作為證據，同法第158 條之3 亦有明文。被告以外之人於偵
    查中向檢察官之陳述，性質上仍屬傳聞證據，雖檢察官向被
    告以外之人所取得之陳述，原則上均能遵守法律規定，不致
    違法取供，其可信性極高，故法律規定除顯有不可信之情況
    者外，得為證據，惟仍應依法具結，始有證據能力。查同案
    被告吳瑞清於偵查中向檢察官所為之陳述，就被告甲○○而
    言，均不失為證人之地位，其陳述性質上亦屬被告以外之人
    於審判外之陳述，自應受刑事訴訟法所定傳聞法則之限制，
    而其所為之證述，業經具結在卷，且其亦未表示於偵查中有
    遭受任何不正當方式取供，本院復查無其他顯不可信之情況
    ，則證人即同案被告吳瑞清於偵查中之陳述，亦應認為有證
    據能力。
二、事實認定：
  (一)訊據上訴人即被告甲○○則固坦承有與同案被告吳瑞清於95
    年2 月14日凌晨5 時許，共同前往文選行回收場，協助搬運
    欲變賣之銅線後為警查覺而將之丟棄在地，惟矢口否認有何
    竊盜犯行，辯稱：被告並無共同竊盜行為，對於搬運至回收
    場之內容物為何，被告亦不知情云云。
  (二)經查：
  1.上開犯罪事實，業經上訴人即被告甲○○於警詢中供承不諱
    ，而該批電纜線為臺電公司所有，為供電設備所使用。遭剪
    下後造成用戶無電使用，而危害該處不特定之公眾使用電氣
    事業之利益等情，亦經證人楊陽慶分別於警詢及原審法院審
    理時到庭具結證述綦詳。據證人楊陽慶證述：「（問：台電
    使用的電線內的銅線是單條銅線，或是多條的絞線？）答：
    是七條銅線絞在一起的絞線，我們稱為22平方PVC 風雨線。
    」等語，核與證人即警員簡世志於原審法院審理時之證述：
    「（問：請陳述95年2 月14日當天4-6 點執勤的情況？）答
    ：我當時是執行便衣埋伏的勤務，我是開自己的車，我在高
    雄縣岡山鎮○○路140 號「文選行回收場」斜對面埋伏，我
    發現有1 部小客車逆向停車，停在「文選行回收場」的前面
    ，我就要過去盤查，當時我車頭對著他們的車頭，目的是不
    要讓他們有逃跑的機會，當時該車下來了2 個人，因為當時
    天色很暗，我只能確定其中有1 個人是男生，我準備下車要
    表示身分時，那2 個人看到我的車子停在他們車子的前面，
    就馬上上車，等我靠近他們車窗表明身分時，他們就快速倒
    車迴轉往阿蓮的方向逃走，我看到他們要逃走，我就開車緊
    跟在後面，因為他們的速度很快，我跟不上，我只有記住他
    們的車牌，之後我就回派出所報告所長，這件事情就由岡山
    分局偵查隊去處理。」「（問：職務報告上記載的車號TH-3
    078 號，就是你當時發現的那台小客車車牌嗎？）答：是的
    。確實是如此。」「（問：當時你看到那2 個人下車時，是
    空手還是有拿東西？）答：我看到他們2 人將後車廂打開，
    我是在他們前面，所以我看不清楚他們在拿什麼東西，後來
    我有回到「文選行回收場」，發現該小客車停車的後方遺留
    有一個飼料袋，裡面有很多刮除了皮的銅線，我有問「文選
    行回收場」內的員工，該飼料袋哪裡來的，他們說就是剛剛
    逃離現場那2 個男子搬來的。」「（問：你當時從「文選行
    回收場」帶回來的飼料袋，裡面有無裝東西？）答：飼料袋
    裡面裝銅線，裝的很凌亂且塞的滿滿的。」「（問：你有看
    到飼料袋內的銅線，請陳述銅線的大小形狀？）答：我無法
    形容，那個銅線是好幾個細線組合起來的絞線，袋內都是一
    根一根的絞線，是綑起來的，有大捆也有小捆，長短不一。
    」等語相符。此外，並有扣押物品目錄表、犯罪時地一覽表
    、指認照片、查獲現場及電纜線、工具等照片、臺灣電力股
    份有限公司高雄區營業處95年11月16日高雄字第0951100335
    1 號函在卷可稽，復有鐵剪刀1 支、鐵條3 支、鉗子1 支、
    美工刀2 支、美工刀刀片24片扣案可資佐證。
  2.被告甲○○於警詢時陳稱：伊僅有參與上揭犯罪事實(1)之竊
    行，當天被告吳瑞清駕駛TH-3078 號自用小客車（經警提供
    資料由被告甲○○指認無訛），至阿蓮鄉○○路伊朋友家找
    伊，搭載伊至路竹鄉○○路2 巷323 號附近閒晃，後來被告
    吳瑞清就先下車，伊便跟著下車，伊與被告吳瑞清一同走進
    產業道路內，伊就在旁邊閒逛，後來伊就看到被告吳瑞清搬
    著電線走出來，伊便幫忙被告吳瑞清一起將電線搬入自用小
    客車後行李箱內置放，被告吳瑞清在偷剪電線時，伊在附近
    道路閒逛，上車後，被告吳瑞清便駛至其高雄縣阿蓮鄉○○
    路470 巷79號老家，被告吳瑞清將電線搬下車，伊便在車上
    睡了約1 小時，被告吳瑞清如何處理電線伊不知情，接著被
    告吳瑞清就又上車，將伊載至岡山鎮○○路1 家回收場內，
    被告吳瑞清請伊幫忙一起將用飼料袋裝著的電線搬下車，後
    來有一輛車子好像是警察靠近，伊等便將之丟棄在地，趕快
    開車離開等語在卷。嗣其於偵訊及原審、本院審理時翻異前
    詞，改稱：伊沒有與被告吳瑞清一同前往竊取電纜線的地點
    ，伊僅有於95年2 月14日凌晨5 時許，與被告吳瑞清一同前
    往文選行回收場，幫忙被告吳瑞清搬東西，伊不知道是搬什
    麼，搬到一半，警察來，被告吳瑞清就叫伊趕快上車離去，
    離去時伊有問被告吳瑞清，為何要跑，被告吳瑞清說因為車
    上有電線，怕被警察抓，所以要趕快跑等語在卷。經查：
    同案被告吳瑞清於警詢時證述：伊係與被告甲○○一同為犯
    罪事實(1)之加重竊盜犯行，兩人係先騎乘車輛選定目標，由
    被告甲○○爬上電線桿剪斷電線、伊在地面把風並收取斷落
    的電線，伊並與被告甲○○共同處理電線剝皮之工作，與被
    告甲○○於95年2 月14日凌晨5 時許，一同搭乘上開自用小
    客車，將電線運往文選行回收場變賣，因為警當場查獲，將
    電線丟棄在地，逃離現場等語，與被告甲○○上開警詢陳述
    內容相符，且較其於偵訊、審理時之陳述詳盡，警詢時間離
    案發時間較近，其記憶較清晰，亦較無機會詳加思索利害關
    係而能如實陳述，應堪採信，足認被告甲○○有與被告吳瑞
    清共同為上開犯罪事實之犯行。證人即同案被告吳瑞清於
    原審法院審理時陳稱：95年2 月14日欲變賣之電線很重，需
    要分次或兩個人一起搬才行，所以伊就請被告甲○○幫忙搬
    運等語，核與證人簡世志於原審法院審理時證述：當時執勤
    只有伊1 人，伊1 個人無法搬動裝銅線的飼料袋，故伊有請
    求支援等語相符，是被告吳瑞清在高雄縣阿蓮鄉○○路470
    巷79號老家剝除電纜線後，並非自己1 人獨力將裝在飼料袋
    內之銅線一整袋搬上自用小客車行李箱置放，足證被告甲○
    ○當時即與被告吳瑞清同在該處，並協助搬運上車。又衡
    諸常情，如係變賣合法物品，無須於凌晨5 時許進行變賣，
    且縱然見到警察向前，被告與證人即同案被告吳瑞清2 人亦
    無須一同逃離，故被告甲○○顯係知情，況竊取電纜線、後
    將其內銅線贓物變現，衡諸常情，犯罪行為人均當小心避免
    為警查獲或遭在旁協助之人告發之相當風險，若被告甲○○
    與同案被告吳瑞清之間並無犯意聯絡、行為分擔，則同案被
    告吳瑞清遭告發之可能性極大，是均足證被告甲○○所辯與
    常情相違，委不足採。再者，被告甲○○亦於警詢時自承：
    伊有與同案被告吳瑞清一同前往產業道路之電線桿附近，伊
    在旁閒逛，吳瑞清即從旁搬出電線等語，益證被告甲○○並
    非不知所搬運之物品為電線，所辯顯不足採。被告於本院聲
    請傳訊證人吳瑞清，但本件被告罪證已很明確，且吳瑞清於
    檢察官偵查中已經到庭陳述，本院認無再傳訊之必要，併予
    敘明。
  3.綜上所述，被告所辯，顯係卸責之詞，不足採信，犯行堪以
    認定。
三、新舊法適用之比較：
  1.被告行為後，刑法已經於94年2 月2 日修正公布，自95年7
    月1 日施行，就刑法第33條第5 款關於罰金之規定，已由原
    規定「1 元（指銀元）以上」，變更為「新臺幣1000元以上
    ，以百元計算之。」，就刑度罰金刑之最低度部分，比較修
    正前後關於罰金刑處罰之標準，以95年7 月1 日修正公布施
    行前之規定，較有利於被告，依刑法第2 條第1 項前段，應
    適用修正前之行為時法處斷。
  2.修正前刑法第28條共犯規定「2 人以上共同實施犯罪之行為
    者，皆為正犯」，修正後則規定「2 人以上共同實行犯罪之
    行為者，皆為正犯」，修法後將完全未參與犯罪行為之實行
    之陰謀共同正犯及預備共同正犯刪除。是本件不論依修正前
    之刑法第28條，或修正後之刑法第28條之規定，均構成共同
    正犯，對被告而言並無有利或不利之情形，此部分不生新舊
    法比較之問題，應逕依修正後現有效之刑法第28條規定，論
    以共同正犯。
四、論罪部分：
    按刑法第321 條第1 項第3 款之攜帶兇器竊盜罪，係以行為
    人攜帶兇器竊盜為其加重條件，此所謂兇器，其種類並無限
    制，凡客觀上足對人之生命、身體、安全構成威脅，具有危
    險性之兇器均屬之，且祇須行竊時攜帶此種具有危險性之兇
    器為已足，並不以攜帶之初有行兇之意圖為必要（最高法院
    79年台上字第5253號判例意旨參照）；查被告所持以竊取臺
    電公司所有電纜線之鐵剪刀、鐵條等作案工具，客觀上觀之
    質地堅硬，均足以對人之身體、生命、安全造成威脅，應屬
    兇器無訛。另按刑法第188 條之妨害公用事業罪，以妨害鐵
    路、郵務、電報、電話，或供公眾之用水、電氣、煤氣事業
    為要件，此所稱之妨害，指以不當方法妨礙、侵害其正常狀
    態之行為而言；考其立法目的，係為保障公眾使用上開列舉
    公用事業之利益而設，用以維護公共之安全，故於刑法公共
    危險罪章立此規定。從而其妨害行為，必足以危害不特定或
    特定多數之公眾使用上揭公用事業利益，始足當之（最高法
    院88年度台上字第6831號判例可資參照）。本件被告以鐵剪
    刀將臺電公司所有之供電用電纜線剪斷後，台電公司即無法
    提供電力予一般大眾使用，一般用戶亦因此就電氣之使用部
    分受到妨害，台電公司需花費勞力、時間修復，顯係危害一
    般大眾使用電氣之公共利益已明。又臺電公司係應一般需用
    供給電能之事業經營者，為電業經營者，其所架設之電纜線
    ，係供傳輸電力之用，應屬電業法所稱之供電設備無訛。是
    核被告竊取電線之行為，係犯電業法第105 條之罪，應依刑
    法第321 條第1 項第3 款之攜帶兇器竊盜罪論處；被告以鐵
    剪刀將供電用電纜線剪斷，足以危害不特定之公眾使用上揭
    公用事業利益，所為係犯刑法第188 條之妨害公用事業罪。
    公訴意旨於起訴之犯罪事實中已載明被告係竊取臺灣電力公
    司電線，然論罪法條漏載電業法第105 條之規定，應予補充
    。被告以1 行為同時觸犯電業法第105 條之罪而論以刑法第
    321 條第1 項第3 款之攜帶兇器竊盜電線罪以及刑法第188
    條妨害公用事業罪2 罪，為想像競合犯，應依刑法第55條之
    規定，從較重之電業法第105 條一罪處斷。被告甲○○與同
    案被告吳瑞清，就上開犯行，有犯意聯絡及行為分擔，應論
    以共同正犯。檢察官移送原審併辦意旨與本件起訴之犯罪事
    實為同一事實之關係，本院自得予以審究
五、對原審判決之審核：
    原審因依電業法第105 條，刑法第11條、第2 條第1 項前段
    ，刑法第28條、第188 條、第321 條第1 項第3 款、第55條
    、第38條第1 項第2 款，罰金罰鍰提高標準條例第1 條前段
    之規定，並審酌被告年值青壯，竟不思以合法正當途徑賺取
    所需，恣意竊取臺電公司電纜線以變賣換取錢財花用，所竊
    取之財物價值，對他人財產安全及公眾用電造成莫大危害，
    理應從重量刑，犯罪後卸詞卸責，未見悔意，且均未賠償被
    害人損害等一切情狀，量處有期徒刑7 月。扣案之鐵條3 支
    ，係同案被告吳瑞清所有供犯罪所用之物，業經證人即同案
    被告吳瑞清供明在卷，應依共同正犯因相互利用他方之行為
    ，以遂行其犯意之實現，本於責任共同之原則，依刑法第38
    條第1 項第2 款之規定，宣告沒收。及敘明扣案之鐵剪刀1
    支、鉗子1 支，並非被告與同案被告吳瑞清所有，扣案之美
    工刀2 支、美工刀刀片24片，非供犯本件加重竊盜犯行所用
    之物，爰不予宣告沒收；再敘明下列檢察官起訴部分因不構
    成犯罪，不另為無罪之諭知，詳如下述。認事用法，核無不
    合，量刑亦屬妥適，被告上訴意旨，仍執前詞，否認犯罪，
    指摘原判決不當，為無理由，應予駁回。
六、不另為無罪之諭知部分：
  (一)公訴意旨另以：被告甲○○與同案被告吳瑞清共同基於意圖
    為自己不法所有之犯意聯絡，於(1)95年2 月17日晚間8 、9
    時許，在高雄縣路竹鄉○○路156 巷202 號對面約200 公尺
    田園中之電線桿，以上開方式，竊得台電公司所有，供公眾
    電氣使用之PVC22 平方風雨線（電纜線）約288 公尺，而妨
    害公眾之電氣事業使用；(2)95年2 月18日晚間8 、9 時許，
    在高雄縣阿蓮鄉○○路351 號中國石油公司旁之產業道路編
    號第復安高分5 左23至24號電線桿，以上開方式竊得台電公
    司所有，供公眾電氣使用之PVC22 平方風雨線（電纜線）約
    233 公尺，而妨害公眾之電氣事業使用；並一同向不知名之
    回收場，變賣獲利2000餘元等語，因認被告甲○○另涉犯刑
    法第188 條之妨害供公眾之電氣事業罪嫌、第321 條第1 項
    第3 款之加重竊盜罪嫌云云。
  (二)按犯罪事實應依證據認定之，無證據不得認定犯罪事實；又
    不能證明被告犯罪者，應諭知無罪之判決，刑事訴訟法第15
    4 條第2 項及第301 條第1 項分別定有明文。次按，事實之
    認定，應憑證據，如未能發現相當證據，或證據不足以證明
    ，自不能以推測或擬制之方法，為裁判基礎；且認定不利於
    被告之事實須依積極證據，苟積極證據不足為不利於被告事
    實之認定時，即應為有利於被告之認定；另認定犯罪事實所
    憑之證據，雖不以直接證據為限，間接證據亦包括在內，然
    而無論直接證據或間接證據，其為訴訟上之證明，須於通常
    一般之人均不致有所懷疑，而得確信其為真實之程度者，始
    得據為有罪之認定，倘其證明尚未達到此一程度，而有合理
    之懷疑存在而無從使事實審法院得有罪之確信時，即應由法
    院為諭知被告無罪之判決（參照最高法院40年度台上字第86
    號、30年度台上字第816 號、76年度台上字第4986號判例意
    旨）。
  (三)公訴意旨係以證人即共同被告吳瑞清之供述、證人楊陽慶之
    證述及扣案鐵剪刀1 支、鐵條3 支、鉗子1 支、美工刀2 支
    、美工刀刀片24片、現場照片等為證據資料。訊據被告矢口
    否認有何共同加重竊盜犯行，辯稱：此部分犯罪事實均與伊
    無關云云。經查：被告甲○○於警詢、偵訊、原審及本院
    審理時，堅詞否認有與同案被告吳瑞清共同為此部分之加重
    竊盜犯行，而細繹同案被告吳瑞清之供述，其雖有於警詢時
    陳述與被告甲○○共同為上開犯罪事實之竊盜犯行，然其於
    偵訊、原審法院審理時即翻異前詞，陳稱其係單獨所為等語
    在卷，是被告甲○○是否共同行竊，即屬有疑；復查，95年
    2 月19日，同案被告吳瑞清再次將竊得之電纜線內銅線變賣
    獲利乙節，吳瑞清於警詢、偵訊中，均未證述有與被告甲○
    ○共同前往，亦尚不足以據之認定被告甲○○確有與吳瑞清
    共同竊取臺電公司所有電纜線之事實。另證人楊陽慶之證
    述及扣案鐵剪刀1 支、鐵條3 支、鉗子1 支、美工刀2 支、
    美工刀刀片24片、現場照片，均僅能證明臺電公司設置於高
    雄縣路竹鄉○○路156 巷202 號對面約200 公尺田園中之電
    線桿處、在高雄縣阿蓮鄉○○路351 號中國石油公司旁之產
    業道路編號第復安高分5 左23至24號電線桿處，有電纜線失
    竊之事實，惟尚不能證明該電纜線為被告甲○○與同案被告
    吳瑞清共同行竊所為。綜上所述，此部分被告甲○○被訴犯
    罪，尚屬不能證明，然此部分若有罪，與前開被告甲○○經
    論罪科刑部分具連續犯之裁判上1 罪關係，爰不另為無罪之
    諭知。
七、同案被告吳瑞清已經原審判決確定。
據上論結，應依刑事訴訟法第368 條，判決如主文。
本案經檢察官張金塗到庭執行職務。
中　　華　　民　　國　　96　　年　　5 　　月　　10　　日
                  刑事第五庭    審判長法  官  曾永宗
                                      法  官  王伯文
                                      法  官  任森銓
以上正本證明與原本無異。
如不服本判決應於收受本判決後10日內向本院提出上訴書狀，其
未敘述上訴理由者，並得於提起上訴後10日內向本院補提理由書
狀（應附繕本）「切勿逕送上級法院」。
中　　華　　民　　國　　96　　年　　5 　　月　　10　　日
　　　　　　　　　　　　　　　　　　　書記官  廖素珍
附錄本件判決論罪科刑法條：
電業法第105 條
竊盜或損壞電桿、電線、變壓器或其他供電設備者，依刑法之規
定從重處斷。
刑法第188條
妨害鐵路、郵務、電報、電話或供公眾之用水、電氣、煤氣事業
者，處5 年以下有期徒刑、拘役或5 百元以下罰金。
刑法第321條第1 項第3 款
犯竊盜罪而有左列情形之一者，處 6 月以上、 5 年以下有期徒
刑：
三  攜帶兇器而犯之者。
